臺灣新竹地方法院民事裁定  
110年度監宣字第233號
聲  請  人  吳思發  



特別代理人  李孟聰律師(法扶律師)
關  係  人  新竹市政府社會處

法定代理人  張柔    
關  係  人  黃議槿  


關  係  人  耿吳緞  


上列聲請人聲請監護宣告事件，本院裁定如下：
    主  文
一、宣告吳思發（男，民國00年0月00日生，身分證統一編號：Z
    000000000號）為受監護宣告之人。
二、選定新竹市政府社會處處長為受監護宣告之人吳思發之監護
    人。
三、指定黃議槿（女，民國00年0月00日生，身分證統一編號：Z
    000000000號）為會同開具財產清冊之人。
四、聲請程序費用由受監護宣告之人負擔。
    理  由
一、聲請意旨略以：因聲請人為重度身心障礙者，並領有身心障
    礙證明，所有生活起居等均由機構社工協助照料。聲請人於
    近日發生情緒起伏大，與房東吵架並有持美工刀攻擊人情事
    ，於110年3月24日送新竹地區國軍醫院治療，診斷為因失智
    症合併精神病，伴有行為障礙。聲請人因病致不能為意思表
    示或受意思表示、或不能辨識其意思表示之效果，出院後現
    安置於新竹市翔安康復之家。依醫院病歷所示，聲請人目前
    無法獨立處理日常事務，亦無謀生能力，且其日後有醫療決
    定及生活經濟支持等相關權益，需有監護人代理，實有監護
    宣告之必要。又聲請人未婚、無子女，與其最近親屬關係疏
    遠，最近親屬不是失聯就是無意願辦理與聲請人有關事務，
    三姊耿吳緞與聲請人均無聯繫，亦不適任監護人之職。查聲
    請人戶籍設於新竹市，現居新竹市翔安康復之家，鈞院自有
    專屬管轄權。為此依民法第14條、第1110條、第1111條及家
    事事件法第164條規定，故請求裁定由新竹市政府社會處為
    聲請人之監護人，並由新竹市翔安康復之家負責人黃議槿擔
    任會同開具財產清冊之人，黃議槿亦同意出任會同開具財產
    清冊之人等語。並提出戶籍謄本、中華民國身心障礙證明、
    國軍新竹地區醫院就診病歷、親屬系統表等件為證。
二、按對於因精神障礙或其他心智缺陷，致不能為意思表示或受
    意思表示，或不能辨識其意思表示之效果者，法院得因本人
    、配偶、四親等內之親屬、最近一年有同居事實之其他親屬
    、檢察官、主管機關或社會福利機構之聲請，為監護之宣告
    ，民法第14條第1項定有明文。本件聲請人為自己聲請監護
    宣告，有戶籍謄本在卷可考（見本院卷第9頁），是本件聲
    請核與法相符。次按家事非訟事件，除法律別有規定外，準
    用非訟事件法之規定。次按民事訴訟法有關當事人能力、訴
    訟能力及共同訴訟之規定，於非訟事件關係人準用之。又按
    無訴訟能力人有為訴訟之必要，而無法定代理人，或法定代
    理人不能行代理權者，其親屬或利害關係人，得聲請受訴法
    院之審判長，選任特別代理人。家事事件法第97條、非訟事
    件法第11條、民事訴訟法第51條第2項定有明文。本院為維
    護聲請人之權益，認有選任特別代理人之必要，業以110年
    度家聲字第251號裁定選任李孟聰律師為聲請人之特別代理
    人，是聲請人提起本件聲請，即屬合法，併先敘明。
三、查本院委由鑑定人即國軍新竹地區醫院精神科醫師張杰於11
    0年9月30日在該醫院2樓就聲請人之現況為鑑定，參酌鑑定
    結果認為：聲請人因失智症之進展，其運動、言語、思考等
    功能已明顯受損，欠缺自我照顧、人際溝通等能力。就精神
    醫學之專業判斷，聲請人目前之知覺、理會、判斷作用及自
    由決定意志之能力均已嚴重受損，短期內無法恢復，其目前
    的精神狀態處於無行為能力、不能為意思表示或受意思表示
    ，亦不能辨識意思表示效果之程度，已達監護宣告標準等情
    ，有國軍新竹醫院110年10月14日桃竹醫行字第1100002519
    號函暨所附之精神鑑定報告書在卷足憑，並有上開身心障礙
    證明及相關病歷可參。堪認聲請人因上述疾症，致不能為意
    思表示、受意思表示，或不能辨識其意思表示之效果至明。
    從而，聲請人聲請宣告其為受監護宣告之人，核無不合，應
    予准許。
四、再按，受監護宣告之人應置監護人；法院為監護之宣告時，
    應依職權就配偶、四親等內之親屬、最近一年有同居事實之
    其他親屬、主管機關、社會福利機構或其他適當之人選定一
    人或數人為監護人，並同時指定會同開具財產清冊之人，民
    法第1110條、第1111條第1項定有明文。查聲請人未婚、無
    子女，其父母吳瑞騰、吳詹桂、大姊吳碧珠、二姊吳選、四
    姊吳正、胞兄吳思文、吳思銘均已歿，現尚存之三姊耿吳緞
    與聲請人素來均無聯繫，且其高齡76歲（34年10月30日生）
    ，尚不適任聲請人監護人之重責，而新竹市政府社會處為聲
    請人之身心障礙者之主管機關，能統籌提供身心障礙者之保
    護、服務及照顧等各項資源，有專業人員得妥適處理聲請人
    之事務，認由新竹市政府社會處處長出任聲請人之監護人及
    由聲請人現居處之翔安康復之家負責人黃議槿為會同開具財
    產清冊之人，應較符合聲請人之最佳利益，此且經聲請人特
    別代理人、新竹市政府社會處王昱涵社工師於本院訊問時均
    陳述明確（見本院110年11月12日訊問筆錄）。參酌上情，
    本院爰選定新竹市政府社會處處長為聲請人之監護人，並指
    定關係人黃議槿任聲請人之會同開具財產清冊之人，以維護
    聲請人之利益。又依民法第1113條準用同法第1099條、第10
    99條之1規定，於監護開始時，監護人對於受監護宣告人之
    財產，應會同會同開具財產清冊之人於2個月內開具財產清
    冊，並陳報法院，於開具完成並陳報法院前，監護人對於受
    監護宣告人之財產，僅得為管理上必要之行為，併此敘明。
五、依家事事件法第164條第2項，裁定如主文。
中　　華　　民　　國　　110 　年　　11　　月　　15　　日
               家事法庭  法　　　官  林建鼎 
以上正本係照原本作成。
如對本裁定抗告，須於裁定送達後10日之不變期間內，向本院提
出抗告狀（需附繕本），並繳納抗告費新臺幣1,000元。
中　　華　　民　　國　　110 　年　　11　　月　　15　　日
                         書　記　官　林毓青